臺北高等行政法院裁定　　　　　　　　　　　　　　　九十年度訴字第四九七六號
　　原　　　告　甲○○
　　被　　　告　財政部臺灣省北區國稅局
　　代　表　人　林吉昌（局長）住同右
　　訴訟代理人　丙○○
　　　　　　　　丁○○
右當事人間因綜合所得稅事件，原告不服財政部中華民國九十年七月十七日台財訴字
第○八九○○七七○三三號訴願決定，提起行政訴訟，本院裁定如左：
    主　文
原告之訴駁回。
訴訟費用由原告負擔。
    理　由
一、按訴願之提起，應自行政處分達到或公告期滿之次日起三十日內為之。訴願事件
    有提起訴願逾法定期間或未於訴願法第五十七條所定期間內補送訴願書者，應為
    不受理之決定，為訴願法第十四條第一項及第七十七條第二款所明定。本件原告
    就系爭綜合所得稅事件，係於民國（下同）八十九年八月十一日收受被告八十八
    年六月三日北區國稅法第00000000號復查決定書，此有被告提出之雙掛
    號收件回執附在本院卷可稽。計其提起訴願之期間，應自八十九年八月十二日起
    算，原告申請復查時住新竹縣湖口鄉○○村○○○街九十三號四樓，扣除在途期
    間四日，至八十九年九月十四日即已屆滿。原告遲至八十九年九月二十六日始經
    由被告向財政部提起訴願，有原告訴願書附在訴願卷可按，足證原告提起訴願已
    逾法定不變期間。本件訴願決定以被告所屬新竹市分局（以下簡稱新竹市國稅分
    局）曾以八十九年十月十七日北區國稅第市徵第八九一一九六○五號函復被告稱
    ：「邱君（指原告）復查決定書送達日期為八十九年八月十一日（如附件），邱
    君曾於八月中旬及下旬親至本分局欲調閱財產交易所得相關資料並表明訴願之意
    ，本分局答復原核定資料卷在鈞局，請邱君逕向鈞局查詢。」等語，訴願決定因
    據以認定原告提起訴願並未逾期，而以實體決定駁回原告之訴願。
二、按行政法院（八十九年七月一日改制為最高行政法院）五十三年度判字第一○五
    號判例稱：「人民不服官署之處分，於法定訴願期間內向原處分官署聲明異議者
    ，參照司法院院字第一四一五號解釋，固應認為已合法提起訴願。但官署之補助
    機關構成員，不能認係官署，故人民不服官署之處分，而向原處分官署所屬職員
    口頭聲明異議者，自不能視為已有訴願之提起。本件原告因課徵五十年度營利事
    業所得稅事件，不服被告官署核定之所得稅額，申請復查，經被告官署以中市稅
    稽三字第一八三九六號復查通知書於五十一年七月十三日送達原告收受，有郵局
    掛號回執可稽。（附再訴願官署卷內）原告提起訴願之法定三十日期間，自收受
    該通知書之次日起算，於同年八月十二日即已屆滿。乃原告遲至同年月十五日始
    提起訴願，其已逾越法定期限，為原告所不否認。惟據主張其提出訴願書雖已逾
    期，但於收到通知書後曾向原處分官署復查人員「口頭表示為不服之聲明」，依
    照本院二十二年裁字第一號裁定及三十二年判字第十五號判決，仍應認為訴願合
    法云云。查本院上開裁判，係謂當事人在法定訴願期間內曾向原處分官署為不服
    之聲明者，應認為已有合法訴願之提起，與司法院前開解釋之旨趣相同。原告主
    張曾於訴願期間內向被告官署之復查人員以口頭聲明對原處分不服，縱令果有其
    事，以該項復查人員僅為被告官署之補助機關構成員，不能代表被告官署，原告
    縱向之以口頭聲明異議，亦不能視同已向被告官署為不服原處分之表示。依照首
    開說明，即難謂其於法定訴願期間內已有訴願之合法提起。訴願及再訴願決定均
    以訴願逾期，就程序上遞予駁回原告之一再訴願，於法尚無不合。原告復提起行
    政訴訟，顯非有理。」等語。是依上開判例所示，必訴願人有向受理訴願機關或
    原處分機關（如已經復查程序，即指復查機關）為不服之表示者，始得認為已有
    訴願之提起。本件據證人即新竹市國稅分局助理稅務員乙○○到庭證稱：「我們
    機關的人員輪流坐櫃台，那天我輪到櫃台，原告那天說要調財產交易資料，要做
    訴願使用，印象中他來二次，二次我都有在場，第一次沒有調閱到，所以第二次
    又來，原告仍然這樣講。原告來問我時，第一次是八十九年八月中旬，確定日期
    不清楚，二次差距約一、二禮拜，第二次是月下旬可以確定。．．．」原告亦陳
    稱：「我接到補稅通知時，覺得很詑異，我就到北區國稅局新竹市分局去問，我
    那年是賠本，為何認為我有所得要我補稅，股票賠本，何以課徵其所得稅？證人
    （指乙○○）說她不是承辦人員不了解，她說如果不服，可以訴願。我說我想調
    閱資料要訴願，第一次她就幫我連絡北區國稅局的人員，後來我第二次又去，她
    就告訴我連絡上北區國稅局的林小姐，資料在她那邊，後來我就去北區國稅局找
    林小姐，她就將資料印給我，我有告訴林小姐，我訴願時間緊迫，要延長訴願期
    間，而當初我也不知道可以訴願，是新竹市國稅分局的人告訴我可以訴願，我才
    說要訴願的話需要資料。」「我是八十九年八月十一日接到復查決定書以後，在
    一個禮拜內第一次去新竹市分局。」云云；足證原告於八十九年八月中旬至新竹
    市國稅分局，係為詢問伊七十八年度買賣股票係賠本何以要補稅，經該局之乙○
    ○告知原告可提起訴願，原告始表示其要調閱財產交易資料作訴願使用云云，再
    參酌原告至北區國稅局時對承辦人林小姐取得資料後，對林小姐表示我訴願時間
    緊迫，要延長訴願期間等情，依上開判例所示，尚難認原告於新竹市國稅分局對
    該局稅務助理員乙○○表示要調閱財產交易資料作訴願使用，即屬合法提起訴願
    ；而況，縱認原告上開表示即可認為原告已有向原處分機關提起訴願，惟訴願法
    第五十七條規定：「訴願人在第十四條第一項所定期間向訴願管轄機關或原行政
    處分機關作不服原行政處分之表示者，視為已在法定期間內提起訴願，但應於三
    十日內補送訴願書，本件據證人乙○○稱原告係於八十九年八月中旬第一次至新
    竹國稅分局表示要訴願，原告亦稱渠係於八十九年八月十一日收受復查決定後約
    一星期至新竹國稅分局，相互對照以觀，原告第一次至新竹國稅分局表示要調閱
    資料訴願之日期顯係在八十九年八月二十日以前，則依訴願法第五十七條之規定
    ，原告必須在三十日內提出訴願書，再扣除四日之在途期間，亦須於八十九年九
    月二十四日以前提出訴願書，本件原告延至同年九月二十六日始提出訴願書，依
    訴願法第七十七條第二款之規定，訴願受理機關亦應為不受理之決定，本件訴願
    決定未為不受理之決定，而以實體上駁回原告之訴願，於法固有不合，惟其結果
    並無二致，原告訴請撤銷原處分及訴願決定，因原告提起訴願逾期，不備起訴要
    件，應以裁定駁回之。
三、至於原告在本院準備程序中主張其七十八年度股票買賣係虧損，惟因其營業員盜
    用其帳戶買賣股票，致被告就其帳戶核算結果成為有盈餘云云，並提出其七十八
    年度股票交易計算表，請求重新核算，經本院受命法官發交被告機關再予查核後
    ，據被告函復本院稱，經其逐筆核對結果，原告帳戶其中有新台幣（下同）一一
    、二○八、七四○元，有賣出資料無買進成本，九六六、五○○元有買進成本無
    賣出資料，依原告主張而認定為非屬原告之交易，扣除後原告買進成本為二一一
    、九八七、三二三元，賣出收入為二一一、○三二、八一四元，虧損九五四、五
    ○九元，而認諾原告之主張一節，如前所述，原告因提起訴願逾期，其起訴不備
    合法提起訴願之要件，且其情形依法不能補正，依行政訴訟法第一百零七條第一
    項第十款之規定，應以裁定駁回之，因之，本院即不得依據被告上開認諾而撤銷
    原處分及訴願決定，原告得於行政訴訟程序終結後，另行向被告申請撤銷原處分
    ，惟原告於本院審理中陳稱其曾另案以刑事訴追其營業員偽造文書罪，但經法院
    判決無罪云云，究竟原告之訴追，何以判決無罪，原告有無將其帳戶借予其營業
    員使用，以致判決無罪？因原告提起訴願逾期，依法本院不得再為實體調查，被
    告自得於原告申請撤銷原處分時，參酌刑事判決理由查明原告並無將其帳戶借與
    其營業員使用，且其有賣出無買進資料及有買進無賣出資料之款項確非存入原告
    之帳戶等情節，依行政程序法第一百十七條第一項之規定，依職權斟酌決定是否
    撤銷原處分，予原告以適當之救濟，合併敘明。
四、依行政訴訟法第一百零七條第一項第十款、第一百零四條、民事訴訟法第九十五
    條、第七十八條，裁定如主文。
中　　華　　民　　國　　九十一　　　年　　　 十　　　 月　　　十七　　　日
                            臺 北 高 等 行 政 法 院   第 七 庭
                                           審 判 長 法  官　鄭小康
                                                    法  官　黃秋鴻
                                                    法  官　林金本
右為正本係照原本作成。
如不服本裁定，應於送達後十日內向本院提出抗告狀（須按他造人數附繕本）。
中　　　華　　　民　　　國　　九十一　　年　　　十　　　月　　 十八 　　日
                              　　　　　　    　    書記官  簡信滇
